臺灣高等法院刑事判決　　　　　　　　95年度上訴字第4187號
上　訴　人
即　被　告　辛○○
　　　　　　癸○○
上列上訴人等因常業詐欺等案件，不服台灣台北地方法院93年度
訴字第68號，中華民國95年10月13日第一審判決（起訴案號：台
灣台北地方法院檢察署 92年度偵字第17334號）提起上訴，本院
判決如下：
    主  文
上訴駁回。
辛○○緩刑伍年。
癸○○緩刑年。
    事  實
一、辛○○為東盛行銷顧問有限公司（原設於台北市○○○路○
    段79號5樓之2，後遷至台北市○○○街3號3樓，下稱東盛公
    司）之負責人，癸○○為其配偶。二人與有直銷經驗之游寶
    珠（經檢察官誤為不起訴處分），基於共同犯意，意圖為自
    己不法所有，明知東盛公司並無完整開發任何產品可供經銷
    ，亦無任何完整行銷、職前訓練制度可供他人加入經銷商，
    復無任何實際營業，共同詐取他人之財物，其時間、地點、
    被害人、詐欺情節、所得財物，詳如附表所記載，恃以為生
    ，以之為常業。
二、辛○○另明知其所設立之東盛公司股東，未實際繳納增資股
    款，與余秀珍（另經原審法院判處有期徒刑4月 ）、王瑞卿
    、合承會計師事務所之會計師吳根在、職員黃秉程（以上三
    人業經台灣台北地方法院檢察署檢察官為緩起訴處分）基於
    共同之犯意，由吳根在指示黃秉程委請王瑞卿向余秀珍借得
    資金新台幣（下同）2千4百萬元，於 92年4月16日存入辛○○之台北銀行嘉興分行帳戶（帳號000000000000號）後，辛○○再以股東曾炎星、吳定冀、癸○○、游寶珠名義轉存入
    2,040萬元、90萬元、90萬元、90萬元、90 萬元至東盛公司
    台北銀行嘉興分行帳戶（帳號為000000000000號）內，充作
    已收足增加資本之股款存款證明，於同月18日返還余秀珍。
    92 年4月22日由合承會計師事務所吳根在等持上開存款證明
    ，向台北市商業管理處申請東盛公司增資案變更登記。
三、案經如附表所示之被害人壬○○、庚○○、丙○○、己○○○、戊○○、乙○○、丁○○、甲○○訴請台北縣警察局新
    店分局報請台灣台北地方法院檢察署檢察官偵查起訴。
    理  由
一、證據能力部分：
    按被告以外之人於審判外之陳述，雖不符前 4條之規定，而
    經當事人於審判程序同意作為證據，法院審酌該言詞陳述或
    書面陳述作成時之情況，認為適當者，亦得為證據；當事人
    、代理人或辯護人於法院調查證據時，知有刑事訴訟法第15
    9條第1項不得為證據之情形，而未於言詞辯論終結前聲明異
    議者，視為有前項之同意，刑事訴訟法第159條之5定有明文
    。本案證人壬○○、庚○○、丙○○、己○○○、戊○○、
    乙○○、丁○○、甲○○、游寶珠、吳定冀、黃棟卿於警詢
    及偵查中之陳述及證人吳根在、黃秉程、王瑞卿、余秀珍於
    另案偵查（即台灣台北地方法院檢察署94年度偵字第8591號
    案件）及另案偵查、審理（即原審法院93年度訴字第1296號
    案件）中所為陳述，本案當事人均未於言詞辯論終結前聲明
    異議，依據前開規定，自應認均具有證據能力。
二、實體認定部分：
（一）訊之上訴人即被告辛○○、癸○○均矢口否認有何常業詐
      欺之犯行，辛○○並否認有違反公司法之犯行。被告辛○○就其擔任東盛公司負責人，而東盛公司於上開時間辦理
      增資時，其與曾炎星、癸○○、游寶珠、吳定冀等均未確
      實繳納增資股款，係其委由吳根在會計師、黃秉程處理及
      如事實欄二所示資金流動情形等情固不否認。惟辯稱：上
      開告訴人等雖與東盛公司簽立擔任經銷商之合約及東盛公
      司股東之入股同意書，惟均係公司股東游寶珠所為，我均
      不認識。有收到壬○○的10萬元入股金，但有出貨 6萬元
      給他；庚○○夫妻50萬元、戊○○的10萬元入股金及本票
      2張、甲○○的10萬元入股金、己○○○的 20萬元均未收
      到，是游寶珠私下收取，並未交付公司，丙○○的10萬元
      入股金、乙○○ 50萬元入股金、11萬5千元之貨款、丁○○10萬元入股金，雖有收取，但公司確實有取得貨物專利
      ，也確實有買賣貨物及開立發票，並無常業詐欺之行為。
      至於公司法的部分，是全權委由會計師辦理公司增資，只
      支付費用，會計師如何辦理，並不知情云云。被告癸○○
      辯稱：不認識如附表所示之告訴人，也未參與詐欺行為，
      本件與之無關云云。
（二）辛○○、癸○○常業詐欺部分：
    1.告訴人即證人壬○○於原審審理中結證稱：經由姊姊游寶
      珠之介紹認識辛○○、癸○○。辛○○、癸○○拿了一些
      目錄、資料說明所經營之東盛公司銷售淨水器、濾水器、
      冷氣機等產品，遠景很好，會找人訓練銷售產品及找人入
      股。癸○○雖然沒有說什麼，但有在場，如果要印東西就
      去影印。簽立入股同意書及經銷合約擔任宜蘭縣經銷商後
      ，都沒有任何的訓練後續動作。辛○○拿來供銷售使用之
      貨物，沒有教如何使用及銷售，所以無法也不敢介紹給別
      人，自己也不敢用。東盛公司除了辛○○、癸○○以外，
      沒有看過其他員工，也沒有看到其他之存貨，游寶珠表示
      在東盛公司擔任業務員等語（見原審卷第二宗第52頁至第
      56頁）。
    2.證人庚○○於原審審理中結證稱：經游寶珠介紹要作東盛
      公司台北縣經銷商而認識辛○○、癸○○。辛○○與癸○○夫妻及游寶珠都同進同出，癸○○一直在辛○○旁邊作
      一些相關文書及用印程序。辛○○說經營東盛公司產品的
      行銷，會聘請博士、醫生來辦產品說明會，還會向各鄉鎮
      公家機關辦理說明會等；淨水機之活水對身體很好，可以
      推廣出去，產品很好，公司也很好，游寶珠也說東盛公司
      不錯。我及太太各繳了25萬元擔任經銷商及東盛公司股東
      ，錢是太太跟辛○○、癸○○、游寶珠去農會提錢，將現
      金50萬元交給游寶珠，游寶珠當場將錢拿給辛○○。簽約
      後，找辛○○要淨水器之目錄、宣傳單、來源資料，辛○○都拿不出來，連淨水器的公司名稱都沒有，叫我自己去
      設定進貨公司或銷售之品名為何。因辛○○查不出淨水器
      來源公司的證明文件、說明書及宣傳單相關書類，無法向
      別人推銷。而約定銷售之商品不只是合約上記載之幾種，
      後來連冷氣、音響、土地仲介都向我推銷，被告只有介紹
      產品之功能，但沒有說明書或宣傳單，且關於抽成、銷售
      方式都沒有明確說明，向被告要公司之宣傳品，被告也沒
      有給，被告只是提供商品叫我自己去行銷、作宣傳單並定
      價格，至於向被告公司進的貨，之後要怎麼賣都可以。被
      告沒有辦公室，只是一個約十坪大的房間，公司內並無陳
      列任何產品，除辛○○、癸○○外，亦無任何職員等語（
      見原審卷第二宗第57頁至第62頁）。
    3.證人丙○○於原審審理中結證稱：經由庚○○介紹認識辛○○與癸○○，辛○○、癸○○與庚○○到家中介紹加入
      入股、經銷之過程。我原是開機車行，不會行銷，被告說
      可以慢慢輔導改變轉型，會幫忙行銷、設計店面，到村裏
      面作宣導，我即簽立合約擔任經銷商及入股擔任東盛公司
      股東，並繳交10萬元，且另行付款進了 2臺淨水器，但簽
      約後，向庚○○要宣傳單等文件，一直都沒有拿到，因而
      無法將產品介紹給客戶，雖嘗試去推銷，但因客人要看目
      錄、說明書，辛○○又沒有給，所以一直沒辦法銷售，辛○○也沒有按約定開說明會。而進的淨水器，沒有品牌、
      型號、製造公司的資料，只有一些說明功能的字眼。簽約
      前曾去東盛公司，東盛公司除被告以外別無職員，亦沒有
      看到東盛公司有要經銷之貨品等語（見原審卷第二宗第63
      頁至第65頁）。
    4.證人戊○○於原審中結證稱：經由游寶珠介紹認識辛○○
      、癸○○，當時辛○○、癸○○拿一本關於廣告宣傳單說
      明新發明冷氣的企畫案，說有新的冷媒，不會有臭味，很
      好用，新的冷氣蠻好，如果找到經銷商可以分錢，洽談過
      程中，辛○○、癸○○都有說明，游寶珠則說有一個這麼
      好的產品，機會難得，接著游寶珠就拿合約給我簽，當時
      辛○○也有在場，我依約定給了部分款項即10萬元及本票
      ，其中1萬多元是以辛○○積欠之貨款相抵，其餘8萬多元
      是現金交給游寶珠，本票不記得是交給辛○○或游寶珠。
      後來游寶珠、辛○○一直來要餘款，但因沒有看到所要的
      東西出來，所以就沒繼續付款。簽約後，曾去東盛公司看
      ，一開始沒有什麼產品，後來才慢慢有一些產品，公司除
      游寶珠、辛○○、癸○○外沒有其他職員等語（見原審卷
      第二宗第87頁至第91頁）。
    5.證人乙○○於原審中結證稱：經由庚○○之太太認識辛○○、癸○○，而與辛○○、游寶珠簽訂經銷契約，在洽談
      過程中，辛○○、癸○○及游寶珠都在場，主要是辛○○
      、游寶珠在講，談的時候都是大家一起談，內容有提到說
      將來冷氣會改成某種冷媒，公司有拿到專利權，將來冷氣
      市場會很好，並提到其他健康產品，也有提到會有上課訓
      練，但事後都不了了之，庚○○的太太則對於內容不是很
      清楚。入股後，即交付50萬元之經銷商加入費用及入股費
      ，另外還叫了10幾萬元的貨物，並支付貨款，錢都是交給
      辛○○，貨物則是辛○○、癸○○送來的。至於叫的貨物
      ，沒有說明書，也沒有保證書，不知道製造商為何，沒有
      上課訓練，不知要如何銷售。曾經去過東盛公司一次，只
      有看到辛○○、癸○○、游寶珠、吳定冀（公司股東），
      並沒有看到公司有貨物等語（見原審卷第二宗第91頁至第
      95頁）。
    6.證人丁○○於原審中結證稱：經由游寶珠介紹認識辛○○
      、癸○○，游寶珠說她在東盛公司上班，很有潛力，東盛
      公司有賣冷氣機等很多產品，要我投資。我拿10萬元現金
      去公司交給辛○○、癸○○說要投資，辛○○、癸○○就
      將入股同意書拿給我簽署，癸○○並沒有提到入股的經過
      ，但有倒茶，被告有說公司如果每年有賺錢，利潤到時候
      會開會算給我。去東盛公司時，有辛○○、癸○○、游寶
      珠、吳定冀在場，並無其他人，現場有無其他產品要賣已
      經沒有印象等語（見原審卷第二宗第116頁至第118頁）。
    7.證人甲○○於原審中結證稱：由游寶珠之介紹認識辛○○
      、癸○○，辛○○提到很多東西，但是重點是冷氣機。辛○○說有可省電百分之三十電費之冷氣，而省電冷氣是將
      來市場最需要的，要我加入股東，辛○○也有出示一份英
      文的大陸單子來證明確實有冷氣這項產品，癸○○有在現
      場，但已不記得癸○○有無說什麼，因聽起來是一個很好
      的生意，且有前景，就將10萬元交給游寶珠來入股，並簽
      了入股同意書。後來友人表示也要加入當經銷商，就打電
      話去找辛○○，辛○○不在，是癸○○接的電話，向癸○○提到友人要加入的事，癸○○就說當經銷商很好可以賺
      很多錢等語（見原審卷第二宗第155頁至第157頁）。
    8.證人己○○○於警詢中陳稱：經由游寶珠介紹認識辛○○
      、癸○○，辛○○、癸○○表示辛○○之親戚在中山科學
      研究院研發一種濾水機，還有自德國進口可防ＳＡＲＳ之
      「特格」，並有經銷能量石，且與大陸合作生產最新的冷
      氣機，可以推廣到全世界，相當有遠景，要我入股。並表
      示我是留美碩士，還要請我擔任講師，聯絡公司、機關行
      號來推廣，信以為真就簽了入股同意書，並交付20萬元之
      入股金。後來多次向辛○○要產品資料，辛○○都沒給，
      也沒有按之前所提的自92年4月間聘請我擔任講師等語（
      見台灣台北地方法院檢察署92年度偵字第17334號卷第一
      宗第132頁至第135頁）。證人己○○○於偵查中仍陳稱：
      辛○○介紹東盛公司要賣空調、淨水器、特格等產品，特
      格可以抗ＳＡＲＳ，並要我擔任講師，就將20萬元交給游
      寶珠轉交辛○○以入股等語（見台灣台北地方法院檢察署
      92年度偵字第17334號卷第四宗第499頁）。證人游寶珠於
      原審中具結證稱：曾在東盛公司上班一個多月等語（見原
      審卷第二宗第134頁）。
    9.綜合以上證人壬○○、庚○○、丙○○、戊○○、乙○○
      、丁○○、甲○○、己○○○、游寶珠之證言，壬○○、
      庚○○、丙○○、己○○○、戊○○、乙○○、丁○○、
      甲○○均係因被告辛○○、證人游寶珠所述之話語而簽立
      擔任經銷商之合約及擔任東盛公司股東之入股同意書，並
      交付款項予被告辛○○或游寶珠。而被告癸○○於辛○○
      、游寶珠勸誘告訴人等加入東盛公司擔任經銷商及股東時
      均在場陪同，並負責處理相關文書影印、招待之事務。被
      告辛○○、癸○○與游寶珠並未能提出東盛公司所經銷產
      品之說明書、保證書等文件資料，亦未能舉辦訓練經銷商
      銷售技巧及介紹經銷產品之說明會；東盛公司除被告辛○○、癸○○及游寶珠以外，並無其他職員；東盛公司營業
      場所亦無經銷產品之陳列或存貨。
    10.證人尚旺公司之業務人員黃棟卿於偵查中結證稱：我為尚
      旺公司之業務，辛○○經吳定冀介紹來購買濾水器、能量
      佛珠。辛○○有說全省有40幾個經銷點，要進尚旺公司的
      貨而使用辛○○自己之品牌。但辛○○進的東西不多，是
      分很多筆進貨，總金額只有20幾萬元，尾款還有 2萬餘元
      未付。所出的貨如果是用尚旺的品牌，就有附說明書，如
      果是要用辛○○東盛公司之名義，就沒有附說明書，但有
      提供說明書之參考，進貨都是辛○○處理，有時會是癸○○簽收等語（見台灣台北地方法院檢察署92年度偵字第17
      334號卷第四宗第588頁）。證人黃棟卿並提出東盛公司進
      貨之出貨單據（見同上偵查卷第597頁至第604頁）。該單
      據所示自92年4月17日至同年6月28日止，僅陸續進貨近20
      萬元，所進貨物為能量濾心、能量珠、能量礦泉活水機等
      產品，東盛公司簽收貨物之經手人分別為被告辛○○、癸○○。被告辛○○、癸○○於本案審理又未能提出東盛公
      司曾向其他公司進貨或東盛公司生產經銷產品之任何證據
      資料。東盛公司並無開發任何產品可供經銷，亦無任何行
      銷、職前訓練制度可供他人加入經銷商，彰彰甚明。
    11.至被告所辯，告訴人所繳款項，部分游寶珠收走，並未交
      付給公司等語。而證人游寶珠於原審法院95年6月13日審
      理中證稱已交付被告辛○○，有辛○○簽收之單據，下次
      開庭可以提供云云（見原審卷第二宗第132頁）。 惟原審
      法院95年8月8日再次審理，游寶珠提不出任何單據。參以
      上開告訴人等證述部分款項，均交由游寶珠收取，則游寶
      珠確未將告訴人所繳款項交付被告。然本件係被告辛○○
      、癸○○與游寶珠共同謀議詐騙告訴人等，並擔任分工，
      游寶珠所詐欺之款項未交予被告夫妻，並不影響被告等刑
      責。至本件因游寶珠雖經檢察官誤為不起訴處分，但不影
      響本院對共犯之認定。
    12.按刑法上所謂常業犯，指反覆以同種類行為為目的之社會
      活動之職業性犯罪而言，至於犯罪所得之多寡，是否恃此
      犯罪為唯一之謀生職業，則非所問，縱令兼有其他職業，
      仍無礙於該常業犯罪之成立（最高法院85年臺上字第 510
      號判例意旨參照）。被告辛○○開設東盛公司而與被告癸○○、游寶珠共同陸續對如附表所示之人施用詐術以詐取
      財物，顯見渠等恃以為生之意，且客觀上亦有反覆施用詐
      術之事實，被告辛○○、癸○○與游寶珠為常業詐欺罪之
      犯行。
    13.綜上所述，被告辛○○、癸○○所辯，均屬事後卸責之詞
      ，難以採信，渠等罪證明確，犯行洵堪認定，應予依法論
      科。
（三）辛○○違反公司法部分：
    1.被告辛○○對於擔任東盛公司負責人，東盛公司辦理增資
      2千4百萬元時，辛○○及其餘股東曾炎星、癸○○、游寶
      珠、吳定冀均未實際繳納增資股款，而由被告辛○○委由
      會計師吳根在處理，為被告辛○○所坦承。核與證人會計
      師吳根在、合承會計師事務所職員黃秉程、王瑞卿、借錢
      之金主余秀珍於另案偵查中陳述情形大致相符。且吳根在
      、黃秉程、王瑞卿業經檢察官為緩起訴處分，有台灣台北
      地方法院檢察署檢察官94年度偵字第8591號緩起訴處分書
      在卷可按。
    2.本件並有東盛公司設立卷宗影本、相關存款取款憑條、存
      款存入憑條、余秀珍台北銀行嘉興分行帳戶往來明細、東
      盛公司台北銀行嘉興分行帳戶往來歸戶查詢、被告辛○○
      台北銀行嘉興分行帳戶往來明細、余秀珍台北市第九信用
      合作社安和分社帳戶往來明細、對帳單查詢、存款類存款
      取款憑條、存摺類存款存入憑條、入戶電匯申請代收入傳
      票、台北銀行嘉興分行92年8月28日北銀嘉興字第9260165
      00號函在卷可資佐證。
    3.辦理公司增資，本需依增資額度確實繳納增資股款，被告
      辛○○亦自承其與其餘股東均未繳納任何增資股款。被告
      辛○○不得以辦理增資手續，均委託會計師處理，而解免
      刑事責任。其違反公司法之犯行，堪以認定，亦應以法論
      科。
三、法律之適用：
（一）被告辛○○、癸○○犯罪行為後，刑法業於94年2月2日修
      正公布，並自95年7月1日施行。原刑法牽連犯部分，新法
      刪除刑法第55條後段，將犯一罪而其方法或結果之行為犯
      他罪應從一重論斷之規定廢止，改為分論併罰。常業詐欺
      部分，新法刪除第 340條關於常業詐欺犯之規定，修正為
      數行為應分論併罰。均以修正前行為時之刑法有利於被告
      。至於緩刑之規定，新法以未曾因「故意」犯罪而受有期
      徒刑以上刑之宣告為要件，較修正前舊法，有利於被告。
      惟經綜合比較法律變更之情形，以修正前之刑法對於被告
      辛○○、癸○○較為有利，而法律不宜割裂適用，依據修
      正後刑法第2條第1項前段之規定，即應適用修正前行為時
      之刑法。
（二）核被告辛○○、癸○○所為如犯罪事實欄一所示如附表所
      載之犯行，均係犯修正前刑法第340條之常業詐欺罪 。被
      告辛○○所為如犯罪事實欄二所示之犯行，係犯公司法第
      9條第1項未收足公司股款而以申請文件表明收足罪。被告
      辛○○、癸○○與游寶珠就常業詐欺犯行；被告辛○○與
      吳根在、黃秉程、王瑞卿就未收足公司股款而以申請文件
      表明收足犯行，各有犯意聯絡及行為分擔，均為共同正犯
      。被告辛○○所犯上開二罪間，有方法與目的之牽連關係
      ，應依修正前刑法第55條之規定，從較重論以常業詐欺罪
      。
四、公訴人所訴不另為無罪諭知之部分：
（一）公訴意旨另以：被告辛○○、癸○○另自游寶珠、吳定冀
      處各詐得10萬元，且將如附表所示詐得款項予以隱匿，因
      認被告辛○○、癸○○另涉犯常業詐欺罪嫌及洗錢防制法
      第9條第1項之罪嫌。
（二）被告辛○○、癸○○被訴詐欺游寶珠、吳定冀部分：
    1.證人游寶珠於原審結證稱：被告表示要開公司需要 100萬
      元資金，請我入股投資公司10萬元，我同意，也有拿到辛○○給的股票，實際投資之款項是 1萬元或10萬元，還要
      查證等語（見原審卷第二宗第131頁背面、第134頁背面、
      第135頁正面）。證人吳定冀於原審中結證稱： 92年過年
      前在花蓮認識辛○○，知道辛○○要開東盛公司，對於東
      盛公司業務範圍細節沒有講很多，我是針對道場（一貫道
      ）上幫忙辛○○而原答應投資 10萬元，但後來只投資1萬
      元等語（見原審卷第二宗第137頁、第138頁）。而參諸證
      人游寶珠所簽立之入股同意書（見台灣台北地方法院檢察
      署92年度偵字第17334號卷第三宗第416頁），記載游寶珠
      支付 1萬元，且游寶珠確實為東盛公司之股東，且領有東
      盛公司股票，亦有股票領用簽收單（ 見同上偵查卷第415
      頁）及東盛公司之公司登記卷宗在卷可參。況證人游寶珠
      係詐騙如附表所示告訴人之款項，部分自己取用，未交付
      辛○○、癸○○，且為詐欺之共犯，實難認被告辛○○、
      癸○○對證人游寶珠、吳定冀施用詐術以詐取財物之行為
      。
    2.被告辛○○、癸○○被訴違反洗錢防制法第9條第1項部分
      ：按處理自己所犯洗錢防制法第 3條規定之重大犯罪所得
      之財物，是否另成立洗錢防制法第9條第1項之洗錢罪，依
      同法第 1條、第2條第1款之規定，以行為人有為逃避或妨
      礙其所犯重大犯罪之追查或處罰，而掩飾或隱匿其犯罪所
      得財物之犯意（洗錢之犯意），並有為逃避或妨礙其所犯
      強盜罪之追查或處罰，而有掩飾或隱匿之行為（洗錢之行
      為），始能成立。倘係單純提領犯罪所得財物予以花用，
      即係處分贓物之行為，難謂有洗錢之犯意或洗錢之行為。
      因之，是否為洗錢行為，自應就犯罪全部過程加以觀察，
      包括有無因而使重大犯罪所得之財物或財產上利益之性質
      、來源、所在地、所有權或其他權利改變，因而妨礙重大
      犯罪之追查或處罰，或有無阻撓或危及對重大犯罪所得之
      財物或財產上利益來源追查或處罰之行為在內（最高法院
      著有95年度臺上字第4422號判決意旨參照）。本件之證據
      資料，均無法證明被告辛○○、癸○○於詐得款項後有上
      述符合洗錢防制法第9條第1項所定之洗錢行為，尚難認被
      告辛○○、癸○○有洗錢防制法第9條第1項所定之違法行
      為。
（三）綜上所述，依卷內證據均無法證明被告辛○○、癸○○有
      詐欺證人游寶珠、吳定冀及違反洗錢防制法第9條第1項之
      犯行，復查無其他積極證據足以證明被告辛○○、癸○○
      有上開犯行，因公訴人認與前開有罪部分，有行為時刑法
      牽連犯及常業犯之裁判上一罪關係，自無庸另為無罪之諭
      知。
五、原審基此認定，援引公司法第9條第1項、刑法（漏載刑法二
    字，應予補正）第11條前段、第2條第1項前段、修正前刑法
    （漏載刑法二字，應予補正）第 28條、第340條、第55條等
    規定，審酌被告辛○○、癸○○犯罪手段、參與犯罪之程度
    及對於被害人所生損害等情狀，判處被告辛○○有期徒刑 1
    年2月，癸○○有期徒刑 1年，經核其認事用法，均無不合。
    被告等上訴意旨，仍執前詞，否認犯罪，核無理由，應予駁
    回。惟念被告等上訴本院後，已與告訴人等為民事和解，不
    論游寶珠所取走之金錢，均依告訴人所提出之金額全數賠償
    ，由被告辛○○之父曾炎星為連帶債務（保證）人，以曾炎
    星教師退休之退休金為擔保，分期償還中，有本院和解筆錄
    、收據、郵政匯款在卷可稽，告訴人表示不願追究，而核被
    告癸○○前無不良素行，辛○○僅有拘役30天之科刑紀錄，
    均未曾受有期徒刑以上刑之宣告，其等經此教訓，當知所警
    惕，而無再犯之虞，本院因認其刑之宣告，以暫不執行為適
    當，乃對辛○○宣示緩刑5年，癸○○宣示緩刑3年，以勵自
    新。
六、據上論斷，應依刑事訴訟法第 368條，修正前行為時刑法第
    74條第1款，判決如主文。
本案經檢察官柯麗鈴到庭執行職務。
中    華    民    國    96    年    4     月    4     日
                  刑事第十七庭審判長法  官  趙功恆
                                    法  官  高明哲
                                    法  官  孫惠琳
以上正本證明與原本無異。
如不服本判決，應於收受送達後十日內向本院提出上訴書狀，其
未敘述上訴之理由者並得於提起上訴後十日內向本院補提理由書
（均須按他造當事人之人數附繕本）。
                                    書記官  張美華
中    華    民    國    96    年    4     月    9     日
附錄本案論罪科刑法條全文：
刑法第340條
以犯第339條之罪為常業者，處1年以上7年以下有期徒刑，得併
科5萬元以下罰金。
公司法第9條第1項
公司應收之股款，股東並未實際繳納，而以申請文件表明收足，
或股東雖已繳納而於登記後將股款發還股東，或任由股東收回者
，公司負責人各處5年以下有期徒刑、拘役或科或併科新臺幣50
萬元以上250萬元以下罰金。
附表
┌─┬─────────────────────────┐
│編│事實經過及犯罪所得　　　　　　　　　　　　        │
│號│                                                  │
├─┼─────────────────────────┤
│1 │辛○○、癸○○經游寶珠之介紹，並與游寶珠於92年3月1│
│　│4日，共同向壬○○佯稱：東盛公司行銷冷氣機、濾水器 │
│　│、淨水機等多種產品，市場遠景很好，且有完善的在職訓│
│  │練，致壬○○陷於錯誤，簽立合約書、股東入股同意書，│
│  │擔任東盛公司宜蘭縣經銷商及股東，並交付辛○○入股金│
│  │10 萬元（起訴書誤繕為13萬元）。                   │
├─┼─────────────────────────┤
│2 │辛○○、癸○○經游寶珠之介紹，並與游寶珠於92年3月2│
│　│0日，共同向庚○○佯稱：東盛公司行銷販賣濾水器、卡 │
│　│拉ＯＫ音響及冷氣機等產品，產品良好，並會請專業人士│
│　│辦理產品說明會，致庚○○陷於錯誤，以自己及配偶陳李│
│　│玉鳳之名義簽立合約書、股東入股同意書，擔任東盛公司│
│  │台北縣樹林鎮經銷商及股東，交付游寶珠入股金共50萬元│
│  │。                                                │
├─┼─────────────────────────┤
│3 │辛○○、癸○○經庚○○夫婦介紹，於92年3月31日向林 │
│　│財子佯稱：可幫忙行銷、設計店面並輔導轉型，辦理產品│
│　│說明會，到周邊村里宣導，致丙○○陷於錯誤，而簽立合│
│  │約書、股東入股同意書，擔任東盛公司台北縣林口鄉之經│
│  │銷商及公司股東，交付辛○○入股金10萬元。          │
├─┼─────────────────────────┤
│4 │辛○○、癸○○經游寶珠介紹，並與游寶珠於92年3月底 │
│　│，共同向己○○○佯稱：辛○○之親戚在中山科學研究院│
│　│研發濾水機、自德國進口可以防ＳＡＲＳ之「特格」噴，│
│　│又經銷最新型冷氣機等產品，相當有遠景，並將聘請逢王│
│　│英安為講師，聯絡公司、機關行號來推廣，致己○○○陷│
│　│於錯誤，簽立合約書、股東入股同意書，並交付游寶珠入│
│  │股金20萬元。                                      │
├─┼─────────────────────────┤
│5 │辛○○、癸○○經游寶珠之介紹，並與游寶珠於92年4月1│
│　│日，在台北市○○○路○段13號4樓，共同向戊○○佯稱：│
│　│有新開發冷媒之冷氣機很好用，不會有臭味，且有專利等│
│　│語，致戊○○陷於錯誤，而簽立合約書、股東入股同意書│
│　│，擔任東盛公司台中縣市之經銷商及股東，入股金10萬元│
│  │，其中1萬元以辛○○積欠之款項抵銷，8萬餘元現金交付│
│  │游寶珠，簽立面額各為20萬元之本票2紙（均未兌現）交 │
│  │付游寶珠。                                        │
├─┼─────────────────────────┤
│6 │辛○○、癸○○、游寶珠經庚○○夫婦介紹，於92年4月3│
│　│日在台北縣新店市○○路61號，共同向乙○○佯稱：將來│
│　│冷氣會改用某種冷媒，其已取得專利權，冷氣市場會很好│
│　│，又有一些健康產品可供銷售，公司會提供課程教授如何│
│　│銷售等語，致乙○○陷於錯誤，而簽立合約書、股東入股│
│　│同意書，擔任東盛公司桃園縣之經銷商及股東，交付曾子│
│  │源入股金50萬元。                                  │
├─┼─────────────────────────┤
│7 │辛○○、癸○○經由游寶珠之介紹，並與游寶珠於92年4 │
│　│月7日，共同向丁○○佯稱：東盛公司銷售冷氣機及其他 │
│　│產品，很有潛力可以投資，公司賺錢即可獲得利潤，致林│
│　│瓊芷陷於錯誤，而簽立合約書、股東入股同意書，交付曾│
│  │子源、癸○○入股金10萬元。                        │
├─┼─────────────────────────┤
│8 │辛○○、癸○○經由游寶珠介紹，並與游寶珠於92年4月9│
│　│日，共同向甲○○佯稱：有開發省電百分之三十電費之冷│
│  │氣，是現在市面上最需要之東西，將來很有前景，致江素│
│  │禎陷於錯誤，而簽立合約書、股東入股同意書，並交付游│
│  │寶珠入股金10萬元。                                │
└─┴─────────────────────────┘
